【裁判字號】    92,台上,3884
【裁判日期】    920717
【裁判案由】    違反毒品危害防制條例
【裁判全文】
最高法院刑事判決                              九十二年度台上字第三八八四號
    上  訴  人  甲○○
                        （另案在台灣桃園監獄執行中）
    選任辯護人  蔡明熙律師
右上訴人因違反毒品危害防制條例案件，不服台灣高等法院中華民國九十二年三月二
十四日第二審判決（九十二年度上訴字第五○號，起訴案號：台灣板橋地方法院檢察
署九十一年度偵字第四三七五號），提起上訴，本院判決如左：
    主  文
上訴駁回。
    理  由
按刑事訴訟法第三百七十七條規定，上訴於第三審法院，非以判決違背法令為理由，
不得為之。是提起第三審上訴，應以原判決違背法令為理由，係屬法定要件。如果上
訴理由狀並未依據卷內訴訟資料，具體指摘原判決不適用何種法則或如何適用不當，
或所指摘原判決違法情事，顯與法律規定得為第三審上訴理由之違法情形，不相適合
時，均應認其上訴為違背法律上之程式，予以駁回。本件上訴人甲○○上訴意旨略稱
：(一)原判決認定，上訴人在台北縣境內，向不詳姓名者販入新台幣（下同）二十萬元
之海洛因。惟依卷內資料，並無上訴人在台北縣境內販入海洛因之證據。又檢察官於
起訴書係記載，上訴人與綽號「黑仔」者共同出資（上訴人出資二十萬元），由「黑
仔」者出面，向不詳姓名者販入約五兩之海洛因。原判決認定，上訴人係單獨販入，
但未說明其為不同認定之理由。(二)證人即警察陳豐盛在第一審證稱：「有人檢舉三重
市○○路○段十二號四樓有人在賣毒品，檢舉人稱有位叫潘忠梁的常在那出入」。而
上訴人已辯稱：扣案之電子磅秤等販賣工具，是綽號「黑仔」者所有，係「黑仔」在
販賣，則「黑仔」是否為潘忠梁或另有其人，即有查明必要。原審未傳訊潘忠梁查證
，有應於審判期日調查之證據而未予調查之違法云云。
惟查：(一)原判決維持第一審論處上訴人販賣第一級毒品罪刑（依刑法第五十九條規定
酌減其刑後，量處有期徒刑十年）之判決，駁回上訴人在第二審之上訴，係依憑上訴
人之供述；證人即上訴人之配偶（行為時為同居人）邱雅惠，及承辦警察陳豐盛、曾
俊明之證述；並有海洛因七包（淨重一七一‧二一公克）、稀釋用之葡萄糖及分裝海
洛因之工具研磨機、千斤頂、海洛因壓縮板模、電子磅秤、分裝袋、分裝杓管、含海
洛因之殘渣袋等扣案，及鑑定通知書、檢驗報告書、搜索扣押筆錄、現場蒐證照片等
附卷可稽，以為論據。並敘明：(1)上訴人（曾有竊盜、殺人未遂、違反麻醉藥品管理
條例、違反藥事法、違反肅清煙毒條例等前科，其中於民國七十九年間所犯竊盜罪，
經台灣板橋地方法院判處有期徒刑一年二月減為有期徒刑七月，於八十年六月十九日
執行完畢，其餘之罪連同撤銷假釋之殘刑，目前尚在監執行中）因有施用安非他命之
惡習（施用安非他命部分不在本案審理範圍），開銷甚鉅，入不敷出，竟意圖營利，
基於販賣海洛因之犯意，於九十一年二月初在台北縣境內，以二十萬元之價格，向不
詳姓名者販入海洛因後，即在其台北縣三重市○○路○段十二號四樓租屋內，以其所
有之分裝袋、分裝杓管、研磨機、電子磅秤、千斤頂、海洛因壓縮板模等工具，將所
販入之海洛因，研磨輾壓成粉末，再以葡萄糖粉稀釋後，以分裝袋分裝為七包，俟機
販賣圖利。嗣於九十一年二月二十日下午五時三十分許，經警持搜索票，在上址查獲
，並扣得海洛因七包（淨重一七一‧二一公克）、含海洛因之殘渣袋二十七個、葡萄
糖四包、分裝袋五百二十一個、分裝杓管三支、研磨機一個、千斤頂一具、電子磅秤
一台及海洛因壓縮板模一組（詳如原判決附表所示）。(2)扣案之海洛因係上訴人以二
十萬元之價格販入，已迭據上訴人於警訊時及偵審中坦承在卷。該扣案之證物經送請
鑑定結果，確為第一級毒品海洛因，淨重一七一‧二一公克，並有法務部調查局九十
一年四月四日調科壹字第○六○○○六○二九號鑑定通知書在卷可資證明。(3)上訴人
雖辯稱：販入海洛因之目的係供自己施用。但扣案之海洛因多達一七一‧二一公克，
又已備妥稀釋用之葡萄糖及分裝之工具，且扣案之海洛因已經摻入葡萄糖予以稀釋，
再分裝成七包，其純度僅有百分之三十三‧七四，亦有前揭鑑定通知書可查。而上訴
人前於九十年三月間，即曾被查獲施用毒品；又於九十一年二月間（即本次）再被查
獲施用毒品，惟前後二次查獲時所採集之尿液，經送請檢驗結果，均祇有甲基安非他
命之陽性反應，嗎啡則均呈陰性反應，有台北市立療養院之煙毒尿液檢驗報告書二紙
（分別為台北市政府警察局士林分局於九十年三月十九日送驗，及台北市政府警察局
信義分局於九十一年三月一日送驗）在卷可資證明，足見上訴人僅有施用安非他命之
習慣，並無施用海洛因之行為。況上訴人擔任鐵工，月入約三萬五千元，除須支付房
租一萬元外，尚須支付幼兒及家庭之生活費，其竟一次販入高達二十萬元之海洛因，
再予稀釋及分裝，足證其販入海洛因之目的，在於販賣圖利。(4)上訴人另又辯稱：扣
案之分裝工具為綽號「黑仔」者所寄放。但證人即上訴人之配偶（行為時為同居人）
邱雅惠於警訊時已證稱，扣案之海洛因及分裝工具均為上訴人所有。況扣案之海洛因
、稀釋用之葡萄糖及分裝之工具等，係散置於上訴人房間內之床鋪、桌上、椅上、桌
下、地板上等各處經警查獲，除據承辦警員曾俊明供明在卷外，並有扣押物品目錄表
附卷可查（見原判決附表所示及偵查卷第八至十頁），倘係「黑仔」者所寄放，何以
非集中於一處，而散置於各處。(5)上訴人於到案後，先係供稱：伊與「黑仔」共同集
資，向他人販入海洛因；嗣則改稱，係伊向「黑仔」販入海洛因。而所謂之「黑仔」
究為何人？先係謂名為「潘忠梁」者，然經檢察官調取「潘忠梁」之相片、口卡及其
年籍資料供上訴人辨認時，則稱「黑仔」不是該「潘忠梁」；但經第一審法院調取戶
政資料，名為「潘忠梁」者僅有該員一人而已（見偵查卷第十二頁、第五十二頁、第
七十頁、第七十二至七十三頁，第一審卷第一六九頁、第一七九頁）。其後上訴人另
又改稱，不知「黑仔」之真實姓名、住址（見第一審卷第一六一頁、第一七四頁、第
一七九頁，原審卷第四十五頁）。其前後所供，非但自相矛盾，且莫衷一是；但該海
洛因係以二十萬元之價格，向不詳真實姓名者販入，則毫無疑義。(6)所謂販賣行為，
不以販入後復行賣出為要件，祗要意圖販賣營利，而有販入或賣出，有一於此，其販
賣之犯罪，即屬完成。上訴人已意圖販賣營利而販入海洛因，因認上訴人有販賣第一
級毒品之行為，為其所憑之證據及認定之理由。而以上訴人嗣後否認犯罪，並辯稱販
入海洛因之目的在於供自己施用，扣案之分裝工具係綽號「黑仔」者寄放云云，乃飾
卸之詞，不可採信等情綦詳。(二)上訴人於審判中已經供稱，海洛因係在伊之住處（指
前揭三重市○○路之租處）販入，一手交錢，一手交貨（見第一審卷第四十六頁）。
而原判決認定，上訴人在台北縣境內（三重市即在台北縣境內），向不詳姓名者販入
二十萬元之海洛因；其理由亦已引用上訴人之前開供述，說明上訴人確有販入海洛因
之事實（見原判決第五面第十三至十四行、第十七至十八行）。至於原判決認定，上
訴人係單獨向不詳真實姓名者販入海洛因，其理由已見前述（即(一)之(5)之說明）。上
訴意旨任意指稱：依卷內資料，並無上訴人在台北縣境內販入海洛因之證據；及原判
決未說明上訴人係單獨販入海洛因之理由云云。並非依據卷內資料執為指摘。(三)第一
審偵審中，經調閱名為「潘忠梁」者之相片、口卡及其年籍資料供上訴人辨認，上訴
人已供稱該「潘忠梁」非「黑仔」；嗣上訴人且稱，不知「黑仔」之真實姓名、住址
，已見前述。依上訴人所供「潘忠梁」既非「黑仔」，而「黑仔」之真實姓名又不詳
，即無從再為傳喚；況原審於審判期日訊問上訴人「尚有何證據請求調查」，上訴人
猶答「沒有」（見原審卷第九十四頁）。上訴人待上訴本院後，再指摘原審未傳喚「
黑仔」或「潘忠梁」，亦非依據卷內資料執為指摘，均非適法之第三審上訴理由。上
訴意旨徒憑己見，就原判決已說明事項或屬原審採證認事職權之適法行使，任意指摘
為違法，顯與法律規定得為第三審上訴理由之違法情形，不相適合。其上訴違背法律
上之程式，應予駁回。
據上論結，應依刑事訴訟法第三百九十五條前段，判決如主文。
中      華      民      國    九十二    年      七      月     十七     日
                              最高法院刑事第十一庭
                                  審判長法官  呂  潮  澤
                                        法官  白  文  漳
                                        法官  陳  世  雄
                                        法官  孫  增  同
                                        法官  林  開  任
      右正本證明與原本無異
                                              書  記  官
中      華      民      國    九十二    年      七      月    二十三    日
                                                                        Ｖ


司法院資訊處製作；財團法人民間司法改革基金會備份。
